高雄高等行政法院簡易判決　　　　　　　　　　　　 九十年度簡字第三九一一號
　　原　　　告　甲○○
　　訴訟代理人　丁○○
　　被　　　告　高雄市稅捐稽徵處
　　代　表　人　乙○○　○○
　　訴訟代理人　丙○○
右當事人間因營業稅事件，原告不服財政部中華民國九十年七月三日台財訴字第０九
０００００四三三號訴願決定，提起行政訴訟。本院判決如左：
　　主  文
原告之訴駁回。
訴訟費用由原告負擔。
    事實及理由
一、原告於民國（下同）八十七年五月間銷售砂石銷售額計新台幣（下同）二十七萬
    元，未依法辦理營業登記，致漏繳營業稅一萬三千五百元，及同期間購進砂石十
    四萬二千八百五十七元，未依規定取得進貨憑證；經被告查獲，取具原告之承諾
    書，審理違章成立，對原告除核定追繳所漏營業稅一萬三千五百元外，並依營業
    稅法第五十一條第一款規定處以所漏稅額二倍之罰鍰計二萬七千元；另未依規定
    取得進貨憑證部分，則依稅捐稽徵法第四十四條規定，處以經查明認定之總額十
    四萬二千八百五十七元之百分之五罰鍰計七千一百四十二元，原告不服申請復查
    ，未獲變更，提起訴願亦遭決定駁回，乃就進貨未依規定取得進貨憑證被裁處七
    千一百四十二元罰鍰部分提起本件訴訟；主張被告所為八十九年八月二十一日高
    市稽法字第六三五二五號處分書裁處原告追繳稅款一萬三千五百元，並處以漏稅
    額二倍之罰鍰二萬七千元，已經原告於法定期間繳納完畢，被告再以八十九年八
    月二十一日高市稽法字第六三五二三號處分書裁處百分之五之罰鍰七千一百四十
    二元，按營業稅法是稅捐稽徵法之特別法，原告之行為特別法既有規定，不應再
    適用稅捐稽徵法之普通法處罰，且原告於被查獲後即辦理營業登記，才繼續營業
    ，並馬上繳交稅款，按其情節極其輕微，被告裁處所漏稅額二倍之罰鍰外，另再
    依稅捐稽徵法第四十四條規定，對原告處以七千一百四十二元之罰鍰，顯有違行
    政程序法第七條之比例原則規定；另改制前行政法院八十四年度判字第一二四九
    號判決亦將其中依稅捐稽徵法第四十四條規定處罰百分之五之罰鍰部分撤銷在案
    ，認有一事二罰之違法情況，故被告之裁罰處分於法有違等語，而聲明求為判決
    撒銷關於未依規定取得進貨憑證之裁罰部分之訴願決定及原處分。被告則以原處
    分係依行為時營業稅法第一條、第二條第一款、第二十八條前段、第四十五條、
    第五十一條第一款暨稅捐稽徵法第四十四條規定作成，並財政部八十五年六月十
    八日台財稅第八五０二０九八一四號函釋亦謂「．．．．．．進貨未依規定取得
    進貨憑證部分，仍依稅捐稽徵法第四十四條規定處罰。」本件原告於八十七年五
    月間銷售砂石予聚昱實業股份有限公司銷售額計二十七萬元，因未依法辦理營業
    登記，而交付涉嫌虛設行號高亞力實業有限公司所開立之發票，致漏繳營業稅一
    萬三千五百元，及同期間購進砂石銷售額十四萬二千八百五十七元，未依規定取
    得進貨憑證，經被告查獲，取有違章承諾書、台北市稅捐稽徵處松山分處八十九
    年六月二十二日北市稽松山甲字第八九０一八七二０００號函附聚昱實業股份有
    限公司人員談話筆錄、統一發票影本、專案申請調檔統一發票查核清單等資料在
    卷可稽，經審理結果，除核定追繳所漏營業稅款一萬三千五百元外，並處所漏稅
    額二倍之罰鍰計二萬七千元（原告另因未辦營業登記及依規定應給與他人憑證而
    未給與之違章，所應分別裁處之行為罰部分，則依財政部函釋，擇一從重處漏稅
    罰。）；另就未依規定取得進貨憑證部分，處以經查明認定之總額十四萬二千八
    百五十七元之百分之五罰鍰計七千一百四十二元，揆諸前述之法規及財政部函釋
    意旨，並無不合；再被告所為高市稽法字第六三五二五號處分書裁罰原告所漏稅
    額二倍罰鍰，實已按最輕之罰鍰裁處原告漏稅違法行為；而就原告進貨未依規定
    取得進貨憑證部分，因其係由於各別之決意或自然意義下之複數行為，仍應依稅
    捐稽徵法第四十四規定，處以經查明認定總額百分之五罰鍰之行為罰計七千一百
    四十二元，此並有司法院釋字第五０三號解釋理由書足資參照；至原告所舉改制
    前行政法院八十四年判字第一二四九號判決，係對納稅義務人觸犯營業稅法第四
    十五條或第四十六條，若同時涉及稅捐稽徵法第四十四條及營業稅第五十一條各
    款規定者，表示勿庸併罰，應擇一處罰之見解，而被告原處分已基此一見解認定
    關於原告未辦營業登記及應給與他人憑證而未給與均屬行為罰，為漏稅罰之先行
    階段，擇一從重核處漏稅罰計二萬七千元，原告援引該判決就原告未依規定取得
    憑證部分被裁處之行為罰為辯解，顯有誤解，殊無足採；末查，按行政訴訟法第
    二百十六條第一項規定，揆其意旨乃指行政訴訟案件如經判決「撤銷或變更原處
    分或決定」者，就本事件有拘束各機關之效力，而本案尚未經行政訴訟判決，自
    無上開行政訴訟法規定之適用；本件之原處分課處所漏稅額二倍罰鍰核無違比例
    原則，對原告未取得進貨憑證之裁罰與前開改制前行政法院八十四年判字第一二
    四九號判決意旨，尚無違背，故該進貨未取得憑證之裁罰，於法有據等語資為抗
    辯，而聲明求為判決駁回原告之訴。
二、按「在中華民國境內銷售貨物或勞務及進口貨物，均應依本法規定課徵營業稅。
    」「營業稅之納稅義務人如左：一、銷售貨物或勞務之營業人。」「營業人之總
    機構及其他固定營業場所，應於開始營業前，分別向主管稽徵機關申請營業登記
    。」「營業人未依規定申請營業登記者，除通知限期補辦外，處一千元以上一萬
    元以下罰鍰；逾期仍未補辦者，得連續處罰。」「納稅義務人，有左列情形之一
    者，除追繳稅款外，按所漏稅額處一倍至十倍罰鍰，並得停止其營業：一、未依
    規定申請營業登記而營業者。」「營利事業依法規定應給與他人憑證而未給與，
    應自他人取得憑證而未取得，或應保存憑證而未保存者，應就其未給與憑證、未
    取得憑證或未保存憑證，經查明認定之總額，處百分之五罰鍰。」分別為行為時
    營業稅法第一條、第二條第一款、第二十八條前段、第四十五條、第五十一條第
    一款暨稅捐稽徵法第四十四條明定。又「．．．．．．違反租稅義務之行為，涉
    及數處罰規定時可否併合處罰，因行為之態樣、處罰之種類及處罰之目的不同而
    有異，如係實質上之數行為違反數法條而處罰結果不一者，其得併合處罰，固不
    待言。．．．．．．。」（司法院釋字第五０三號解釋理由書參照）。而「行政
    行為，應依下列原則為之︰一、採取之方法應有助於目的之達成。二、有多種同
    樣能達成目的之方法時，應選擇對人民權益損害最少者。三、採取之方法所造成
    之損害不得與欲達成目的之利益顯失均衡。」行政程序法第七條定有明文，此即
    行政程序法關於比例原則之規定。而所謂「一事不二罰」原則，乃針對一個違反
    租稅義務而受到數個租稅秩序罰之行為，本於比例原則等之要求，只能接受一個
    租稅秩序罰之制裁。亦即「『一事不再罰』或『一事不二罰』原則，就行政制裁
    而言，係指違法行為人之同一違法行為，亦即其基於單一之決定，或自然意義下
    之單一行為，違反數個法律；其與通常複數之違反行政義務行為，係由於各別之
    決意或自然意義下之複數行為有別，不得以同一事實和同一依據，給予兩次以上
    行政處罰。反之，為達行政「合目的性」之要求，遇有數個違反行政義務之行為
    ，應分別處罰。例如：營業人進貨未依規定取得進貨憑證，並於銷貨時漏開統一
    發票之漏進漏銷事件，其銷貨漏開統一發票部分，同時違反稅捐稽徵法第四十四
    條關於應給他人憑證而未給（依查明認定之總額，處百分之五罰鍰之行為罰），
    及營業稅法第五十一條第三款短報或漏報銷售額（處漏稅額一倍至十倍罰鍰之漏
    稅罰），因係同一違法行為，自應擇一從重處罰。至其進貨未依規定取得進貨憑
    證部分，因其係由於各別之決意或自然意義下之複數行為，自仍應依稅捐稽徵法
    第四十四條關於應自他人取得憑證而未取得，處以經查明認定總額百分之五罰鍰
    之行為罰。蓋因進貨未依規定取得憑證，因素至多，其與銷貨漏開統一發票及應
    給他人憑證而未給，非有必然關連所致；」（司法院釋字第五０三號解釋曾大法
    官華松之協同意見書參照）。進貨未依規定取得憑證，與銷貨未依規定給予憑證
    致逃漏營業稅之行為間，因屬數個違反行政作為義務之數行為，依上揭所述當無
    一事不二罰原則之適用；且因進貨未依規定取得憑證，其原因甚多，與銷貨漏開
    統一發票及應給他人憑證而未給與之行為間，並未有必然之關連，自應與銷貨未
    依規定給予憑證致漏報銷售額逃漏營業稅之行為，分別併罰；故財政部八十五年
    六月十八日台財稅第八五０二０九八一四號函所為「關於營業人進貨未依規定取
    得進貨憑證，並於銷貨時漏開統一發票之漏進漏銷案件，其銷貨漏開統一發票，
    同時觸犯稅捐稽徵法第四十四條及營業稅法第五十一條第三款規定部分，應依本
    部八十五年四月二十六日台財稅第八五一九○三三一三號函釋採擇一從重處罰。
    至其進貨未依規定取得進貨憑證部分，仍應依稅捐稽徵法第四十四條規定處罰。
    」之釋示，及財政部九十年九月二十日台財稅第０九００四五五七四六號函關於
    「．．．．．．三、又關於營業人進貨未依規定取得進貨憑證，並於銷貨時漏開
    統一發票之漏進漏銷案件，其營業人銷貨漏開統一發票部分，同時違反稅捐稽徵
    法第四十四條及營業稅法第五十一條第三款規定，因係同一違法行為，固應擇一
    從重處罰，惟營業人進貨未依規定取得進貨憑證部分，因漏進與短漏報銷售額係
    屬二事，未必有因果關係，因此，漏進部分尚無併漏開發票擇一從重處罰之適用
    ，仍應依稅捐稽徵法第四十四條規定處罰。故有關漏進漏銷案件仍請依本部八十
    五年六月十九日台財稅第八五０二０九八一四號函規定辦理。」之釋示，乃財政
    部本於行政主管機關之地位，就行政法規所為之釋示，依前開所述，核與一事不
    二罰原則及比例原則無違，並與稅捐稽徵法第四十四條及營業稅法第五十一條之
    立法意旨相符，自應於該法規生效日起有其適用，於本件爰予援用。
三、經查，本件原告因未依法辦理營業登記，於八十七年五月間銷售計二十七萬元之
    砂石，致漏繳營業稅一萬三千五百元，又於同期間購進砂石銷售額十四萬二千八
    百五十七元，未依規定取得進貨憑證；經被告審理違章成立，對原告除核定追繳
    所漏營業稅一萬三千五百元外，並依營業稅法第五十一條第一款規定處以所漏稅
    額二倍之罰鍰計二萬七千元（另涉未辦營業登記及依規定應給與他人憑證而未給
    與之違章，應分別裁處之行為罰，因擇一從重僅裁處漏稅罰）；另未依規定取得
    進貨憑證部分，則依稅捐稽徵法第四十四條規定，處以經查明認定之總額十四萬
    二千八百五十七元之百分之五罰鍰計七千一百四十二元等情，已經兩造分別陳明
    在卷，並有原告之違章承諾書、台北市稅捐稽徵處松山分處八十九年六月二十二
    日北市稽松山甲字第八九０一八七二０００號函附聚昱實業股份有限公司人員談
    話筆錄、處分書及復查決定書附原處分卷可稽；而原告就上述十四萬二千八百五
    十七元之進貨確未依規定取得憑證，但於經查獲後業已依法辦理營業登記一節，
    亦據原告陳述在卷，並有原告申請設籍資料在卷可按，應堪認定。而依前項所述
    ，進貨未依規定取得進貨憑證，與銷貨未依規定給予憑證、逃漏營業稅間係屬數
    個違反行政作為義務之數行為，且因進貨未依規定取得憑證，原因甚多，故與銷
    貨漏開統一發票及應給他人憑證而未給與、逃漏營業稅之行為間，並未有必然之
    關連；以本件原告為未辦營業登記營業人之情況觀之，更可探知，其於進貨時未
    依規定取得進貨憑證，理由並非當然為達逃漏其營業稅之目的，故本於合目的性
    之要求，就原告進貨未依規定取得進貨憑證之行為，自應與其銷貨未依規定給予
    憑證、逃漏營業稅之行為分別併罰；原告以比例原則為據，主張既已就漏報之銷
    售額額處罰二倍漏稅罰，即不應再就進貨未依規定取得進貨憑證部分，依據稅捐
    稽徵法第四十四條規定處以行為罰云云，即無可採。再改制前行政法院八十四年
    判字第一二四九號判決，係就未依規定辦理營業登記、未依規定給予憑證，違反
    營業稅法第五十一條第一款、第四十五條及稅捐稽徵法第四十四條部分，表示無
    庸併罰之法律見解，有該判決附卷可稽，核與本件係就關於進貨未依規定取得進
    貨憑證部分，與銷貨時未依規定給予憑證、逃漏營業稅部分，應否併罰之爭執無
    涉（本件原告另關於未辦營業登記、逃漏營業稅及依規定應給與他人憑證而未給
    與之違章，應分別裁處之行為罰，亦同上述改制前行政法院八十四年判字第一二
    四九號判決之見解，從一重僅處漏稅罰），原告據為爭議，實屬誤會，不足採取
    。
四、綜上所述，原告之主張並無可採；原告進貨應依規定取得憑證而未取得，則其有
    違反稅捐徵法第四十四條規定之作為義務之行為及過失甚明（司法院釋字第二七
    五號解釋參照），故而被告就原告此進貨未依規定取得進貨憑證部分，另依據稅
    捐徵法第四十四條規定裁處經查明認定總額百分之五之罰鍰計七千一百四十二元
    ，並無違誤，訴願決定予以維持，亦無不合；原告提起本件訴訟，求為撤銷，為
    無理由，應予駁回。爰不經言詞辯論為之。
五、據上論結，本件原告之訴為無理由，依行政訴訟法第二百三十三條第一項、第一
    百九十五條第一項後段、第九十八條第三項前段，判決如主文。
中　　　華　　　民　　　國    九十一　　年　  　一　　　月　　二十三　　日
                              高雄高等行政法院第一庭
                                          法      官　楊惠欽
右為正本係照原本作成。
如不服本判決，應於送達後二十日內，向本院提出上訴狀並表明上訴理由，如於本判
決宣示後送達前提起上訴者，應於判決送達後二十日內補提上訴理由書（須按他造當
事人人數附繕本）。
提起上訴應預繳送達用雙掛號郵票七份（每份三十四元）。
中　　　華　　　民　　　國    九十一　　年　  　一　　　月　　二十三　　日
　　　　　　　　　　　　　　　　 　　　　 法院書記官　藍亮仁
附註：
行政訴訟法第二百三十五條（第一項、第二項）：
對於適用簡易程序之裁判提起上訴或抗告，須經最高行政法院之許可。
前項許可，以訴訟事件所涉及之法律見解具有原則性者為限。
